臺灣臺南地方法院刑事裁定
111年度毒聲字第929號
聲  請  人  臺灣臺南地方檢察署檢察官
被      告  張天良


上列被告因違反毒品危害防制條例案件，經檢察官聲請送觀察、
勒戒（111年度聲觀字第768號、111年度撤緩毒偵字第372號、37
3號），本院裁定如下：
    主  文
聲請駁回。
    理  由
一、聲請意旨略以：被告張天良基於施用第一級及第二級毒品之
    犯意，於民國109年6月1日21時50分許為警採尿回溯72小時
    前某時，在彰化縣○○鄉○○路00號友人居所，以將海洛因、甲
    基安非他命混合置於玻璃球內燒烤吸食煙霧之方式，施用第
    一級毒品海洛因及第二級毒品甲基安非他命1次，嗣警方於1
    09年6月1日17時38分許，因另案持搜索票至上址搜索，並扣
    得摻有海洛因之香菸1支，且經其同意採尿送驗結果，呈安
    非他命、甲基安非他命之安非他命類；嗎啡、可待因等海洛
    因、鴉片代謝物陽性反應之事實，業據被告坦承不諱，並有
    立人醫事檢驗所濫用藥物尿液檢驗報告1紙附卷可稽，爰依
    毒品危害防制條例第20條第1項、第3項規定，聲請裁定將被
    告送勒戒處所觀察、勒戒等語。
二、按被告於緩起訴期間內，有刑事訴訟法第253條之3第1項所
    定情形者，檢察官「得」依職權或依告訴人之聲請撤銷原處
    分，且應製作敘述其理由之撤銷緩起訴處分書，並以正本送
    達於告訴人、告發人、被告及辯護人，而繼續偵查或起訴，
    刑事訴訟法第253條之3、第255條第1項、第2項定有明文。
    又緩起訴係檢察官終結偵查所為之處分。就緩起訴確定之案
    件，如欲繼續偵查或起訴，應以該緩起訴處分經合法撤銷為
    前提(最高法院103年度台上字第3183號刑事判決意旨參照)
    。
三、本件檢察官就被告張天良上開施用毒品部分聲請觀察勒戒，
    固非無見，但被告就上開施用毒品案件本係由彰化縣警察局
    田中分局報請臺灣彰化地方檢察署以109年度毒偵字第680號
    、第1033號偵查，經該地檢署檢察官簽請移轉臺灣臺南地方
    檢察署以109年度毒偵字第2319號、2320號偵查後，經該地
    檢署檢察官於109年11月8日為緩起訴處分(緩起訴期間2年，
    並應遵守及履行下列事項：㈠於收受執行緩起訴處分命令通
    知書之日起，即刻前往本署指定之戒癮治療機構，接受戒癮
    治療，至完成戒癮治療為止，期間1年；㈡遵守戒癮治療機構
    指定日期，前往接受藥物治療、心理治療或社會復健治療；
    ㈢於緩起訴處分期間起算日起至緩起訴屆滿前4個月止，定期
    向觀護人報告，除接受本署觀護人不定期之尿液檢驗，檢驗
    結果需呈陰性反應，並接受毒品危害防制中心與觀護人之共
    同輔導)，上開緩起訴處分於109年11月18日確定，有上開緩
    起訴處分書、臺灣高等檢察署臺南檢察分署109年11月18日
    檢義109上職議5258字第1090000150號函文、臺灣高等法院
    被告前案紀錄表1份在卷可稽。
四、又被告因上開緩起訴處分於109年11月18日起至110年11月5
    日止在衛生福利部新營醫院接受戒癮治療，治療期間出席16
    次，出席率100％；藥物治療部分：服藥出席率100％；心理治
    療或復健治療應出席8次，完成率為100％；療程屆滿前15日
    毒品檢驗結果：採尿日期110年11月4日，檢驗結果：第一級
    及第二級均陰性，經結案評估已完成醫師規劃之戒癮治療相
    關療程，有上開醫院110年11月9日新營醫精字第1109903261
    號函文所檢送之本案被告毒品戒癮治療緩起訴處分被告結案
    評估表存卷可參；卷附同地檢署110年11月17日之緩起訴處
    分附帶應履行必要命令處遇報告書亦載明：本案被告已按規
    定於指定期間完成緩起訴處分附帶應履行必要命令之履行(
    命令內容：戒癮治療-服藥出席率及心裡或復健治療完成率
    皆為100％、最後採尿呈一級、二級毒品陰性反應)，是本案
    被告已完成上開緩起訴處分所附㈠、㈡所示應遵守或履行事項
    ，已可認定。
五、然而，上開緩起訴處分經臺灣臺南地方檢察署檢察官於111
    年9月28日以111年度撤緩字第435號撤銷緩起訴處分書予以
    撤銷，該撤銷緩起訴處分書記載之理由為「被告於上開緩起
    訴期間內，『未完成戒癮治療、精神治療、心理輔導或其他
    適當處遇措施』，並違背預防再犯所為之必要命令(於111年3
    月22日、111年3月29日、111年4月18日及111年5月16日均未
    至本署報到及驗尿)，而違背刑事訴訟法第253條之2第1項『
    第6款』、第8款之規定，爰依職權撤銷緩起訴處分」，有該
    撤銷緩起訴處分書1紙存卷可查。而依據上開四之認定，本
    案被告並無違背刑事訴訟法第253條之2第1項第6款應遵守或
    履行事項，而檢察官依據第253條之3之規定，在被告有違背
    第253之2第1項各款之應遵守或履行事項之情形，「得」撤
    銷原處分，顯見檢察官對於被告違背應遵守或履行事項具體
    情況是否達予以撤銷緩處分具有裁量權限，自應就個別案件
    被告違背應遵守或履行事項之整體情況判斷是否應撤銷原處
    分。是本案檢察官上開撤銷緩起訴處分書所列憑據予以裁量
    是否撤銷前開緩起訴處分之事由，既然有部分與客觀事證不
    合之處，則此部分當會影響被告整體違背應遵守或履行事項
    具體之程度及嗣後之評價，故該撤銷原緩起訴處分之處分所
    憑據之基礎，既然存有明顯之重大瑕疵，參照最高法院96年
    度台非字第232號刑事判決意旨，應認此重大違背法令之撤
    銷緩起訴處分為無效，與原緩起訴處分未經撤銷無異。是在
    緩起訴處分仍然有效，而未生撤銷緩起訴處分效力之情況下
    ，即不得繼續偵查，乃檢察官不察，誤予聲請觀察、勒戒，
    於法自有未合，其聲請無理由，應予駁回。
六、依刑事訴訟法第220條，裁定如主文。
中　　華　　民　　國　　111 　年　　11　　月　　28　　日
                  刑事第十三庭  法  官  李音儀
以上正本證明與原本無異。
如不服本裁定，應於收受送達後5日內向本院提出抗告狀。（應
附繕本）
　　　　　　　　　　　　　　　　書記官  陳怡蓁
中　　華　　民　　國　　111 　年　　11　　月　　28　　日